臺灣臺中地方法院民事裁定          100年度司財管字第123號
聲  請  人  張宸滋
上列聲請人聲請選任失蹤人財產管理人事件，本院裁定如下：
    主  文
聲請駁回。
程序費用由聲請人負擔。
    理  由
一、按失蹤人失蹤後，未受死亡宣告前，其財產之管理，依非訟
    事件法之規定；失蹤人未置財產管理人者，其財產管理人依
    下列順序定之：（一）配偶。（二）父母。（三）成年子女
    。（四）與失蹤人同居之祖父母。（五）家長；不能依前項
    規定定財產管理人時，法院得因利害關係人之聲請，選任財
    產管理人，民法第10條、非訟事件法第109條第1、2項分別
    定有明文。而所謂失蹤係指失蹤人離去其最後住所或居所，
    陷於生死不明之狀態而言（最高法院85年度臺抗字第328號
    裁定意旨參照）。
二、本件聲請意旨略以：失蹤人即廖金福及廖黃碧雲之長女（姓
    名、年籍不詳，失蹤前住所不明）於日據時代之祖父為廖阿
    貴，廖阿貴於民國70年6月7日死亡後，遺有座落於臺中市○
    ○區○○段第76地號之土地（權利範圍：42746分之58）。
    嗣聲請人為訴請分割該筆土地，乃向戶政機關調閱廖阿貴全
    體繼承人之戶籍資料，依戶籍資料所載，失蹤人之父親廖金
    福為廖阿貴之長男，而失蹤人則為廖金福之長女，廖金福自
    廖阿貴繼承所得之遺產，於廖金福死亡後，即由失蹤人繼承
    ，然戶政資料上遍尋不著失蹤人之年籍資料，是失蹤人陷於
    生死不明之狀態。又聲請人為上開土地之共有人，顯見聲請
    人就該筆土地與失蹤人間有利害關係甚明，為期分割共有物
    訴訟得以合法順利進行，並確保失蹤人及其他共有人之權利
    ，爰請求鈞院依法選任財政部國有財產局臺灣區中區辦事處
    為失蹤人之財產管理人云云。
三、經查：聲請人主張之事實，固據其提出繼承系統表、戶籍謄
    本、除戶戶籍謄本、日據時期戶籍登記資料、土地登記第一
    類謄本（均影本）等在卷可證。惟據關係人即廖金福與廖黃
    碧雲之次女廖清美到庭陳稱：伊父親有3個兒子、1個女兒，
    從伊有記憶以來，伊就是大女兒，不知為何在戶籍謄本被登
    記為次女等語（本院100年11月16日訊問筆錄參照）；再依
    聲請人提出之戶籍資料及本院依職權函請臺中市西屯區戶政
    事務所檢送廖金福與廖黃碧雲之長女之戶籍資料所示，均查
    無廖金福及廖黃碧雲長女之記載，是廖金福與廖黃碧雲是否
    另有長女，恐有疑義。執此，本件失蹤人曾經存在之事實，
    除聲請人未能舉證以實其說，本院亦查無其他證據足資證明
    ，從而，本件失蹤人既未曾存在，本院自無從為其指定財產
    管理人，是聲請人為本件聲請，於法未合，應予駁回。
四、依非訟事件法第21條第1項前段，裁定如主文。
中    華    民    國   100    年    12    月    21    日
                  家事法庭  司法事務官  蔡伊萍
以上為正本係照原本作成。
如對本裁定抗告，須於裁定送達後10日之不變期間內，向本院提
出抗告狀。
中    華    民    國   100    年    12    月    21    日
                                書記官  江美琪